台灣花蓮地方法院民事判決　　　　　　 　　　　　　　 九十四年度簡上字第一號
　　上　訴　人　甲○○
　　訴訟代理人　吳明益律師
　　被上訴人　　乙○○
右當事人間清償借款事件，上訴人對於中華民國九十三年十一月十九日本院花蓮簡易
庭九十三年度花簡字第二○三號第一審判決提起上訴，本院於中華民國九十四年七月
五日言詞辯論終結，判決如左：
    主      文
上訴駁回。
第二審訴訟費用由上訴人負擔。
    事  實
甲、上訴人方面：
  一、聲明：(一)原判決不利於上訴人部分廢棄。
            (二)右廢棄部分，被上訴人在第一審之訴駁回。
  二、陳述：除與原審判決書所載者相同茲予引用外，補稱：
      (一)本件借款是存在上訴人與被上訴人前夫袁志生之間，被上訴人非貸與人，不
        能對上訴人主張，況依據證人袁志生之證詞，其與被上訴人為夫妻，錢都是
        一起用的，足見證人對系爭存款有處分權，上訴人係向袁志生為要約，並由
        袁志生取款交與上訴人，可證借貸關係存在上訴人與袁志生間，上訴人業於
        民國八十二年二月間將借款歸還袁志生，此可傳袁志生作證。況袁志生既有
        權處理夫妻間之財務，上訴人將還款交付袁志生應生清償之效力。
      (二)對被上訴人抗辯之陳述：被上訴人所提之支票與本案無關，該支票之發票日
        為八十三年八月十八日，本件借款為八十一年十二月間，不能證明夫妻間沒
        有一起使用同一帳戶。依被上訴人所提之錄音帶內容為袁志生為向被上訴人
        借款而經被上訴人錄音取得之對話內容，袁志生因需款孔急，在陳述過程一
        味迎合被上訴人已取得借款，其陳述自難期真實，且袁志生並未向被上訴人
        處理該筆款項事宜，自有挪用或自行花用之嫌，亦不可能率爾承認而自陷於
        不利之可能，是其在錄音中所為之陳述尚難推認為真實。
  三、證據：除援用原審之立證方法外，並提出年終考績獎金之名冊、加班費給付收
            據為證。
乙、被上訴人方面：
  一、聲明：駁回上訴。
  二、陳述：除與原審判決書所載者相同均予引用外，並補稱：我與前夫袁志生在婚
      姻關係中均請他開票給我，可見他對我的金錢無處分權，上訴人當初是到燙髮
      店向我借錢，因我前夫自婚後迄今均養不飽自己，哪有錢借上訴人，且錢也是
      從我的存摺內提出，我認為上訴人要還錢也應該還給我。況依錄音譯文，袁志
      生一再的說上訴人並未還新台幣（下同）十六萬元，足見上訴人除借錢不還外
      ，又騙被上訴人說已還前夫十六萬元。
  三、證據：除援用原審之立證方法外，並提出袁志生所簽發之支票一張為證。
      理　　由
一、本件被上訴人於原審起訴主張：上訴人於八十一年十二月十七日至被上訴人家中
    向被上訴人借款十六萬元，適因被上訴人燙髮店生意忙碌，乃委請其夫袁志生持
    被上訴人農會之存摺、印章帶上訴人至農會領現金十六萬元，惟上訴人迄今未還
    ，爰依消費借貸之法律關係，請求上訴人給付被上訴人十六萬元及自八十一年十
    二月十七日起至清償日止，按年息百分之五計算之利息。上訴人於原審則以：其
    從未向被上訴人借款十六萬元，其與其弟袁志生有金錢往來等語資為抗辯。
二、得心證之理由：兩造之爭點在於：(一)本件借款契約當事人為兩造或上訴人與袁志
    生？(二)上訴人是否已經清償？茲分述如下：
    (一)被上訴人主張之事實，業據提出存摺、錄音帶譯文、八十三年度婚字第一五七
      號民事判決書影本為證。上訴人雖以前詞置辯。經查：上訴人於原審均否認有
      向被上訴人借款十六萬元之事實，經其看過被上訴人於原審所提之八十九年六
      月十四日其與袁志生電話之錄音帶譯文後，仍陳稱：我認為袁志生所述均非事
      實，我希望能讓袁志生本人到庭說明。迨證人袁志生到庭證稱：因時間很久，
      我不記得確實時間，但被告（指上訴人）是向我借款十六萬元，當時是否是從
      原告（指被上訴人）壽豐農會帳戶領取的我不記得了，而且當時我和原告是夫
      妻，夫妻的錢是一起用的等語，上訴人始附和稱：我與我弟弟間的確有金錢往
      來云云。然被上訴人於八十三年間訴請與袁志生離婚事件，被上訴人於該訴訟
      中即主張其與袁志生於七十八年結婚迄今，在八十二年以前，袁志生均無工作
      ，僅偶而在店裡幫忙洗頭，未曾拿生活費、小孩學費回家，袁志生於八十二年
      起在他姊姊家作電器修理，其要求袁志生每月拿一萬元回家，袁志生均自行花
      用，多用於打牌，其乃於八十三年中秋節後將袁志生趕出門等情，袁志生於該
      案亦承認：其有幫忙被上訴人在美容院洗頭等語，此有該案卷宗附卷可參，足
      見被上訴人主張：袁志生沒有錢等語，應堪採信。又參諸袁志生與被上訴人婚
      姻關係存續中，袁志生向被上訴人借款，尚需簽發支票與被上訴人，有被上訴
      人所提支票一張為證，是被上訴人主張其與袁志生並未共同使用及處分金錢，
      袁志生就其金錢並無處分權等語，堪信為真實。是袁志生上開證稱夫妻錢是一
      起使用云云，應為偏頗上訴人之詞，不足採信。而本件借款十六萬元係由被上
      訴人帳戶提領，有存摺影本可參，證人袁志生亦證稱有交付十六萬元借款與上
      訴人等語，核與被上訴人陳述借款之過程相符，是本件借款契約之當事人為兩
      造，非上訴人與袁志生。
    (二)又上訴人雖抗辯：其已於八十二年間，將十六萬元歸還袁志生云云，並提出八
      十二年員工年終考績獎金名冊、不休假加班費給付收據及薪俸表等為證。然上
      開證據僅能證明上訴人有領取八十二年間之考績獎金、不休假加班費及其薪俸
      ，並不能證明其已清償此部份借款。而依據被上訴人所提其與袁志生於八十九
      年六月十四日電話談話之譯文（上訴人就譯文內容為被上訴人與袁志生之談話
      內容一點並不爭執，僅爭執袁志生於電話中所言不實），被上訴人詢問袁志生
      上訴人有向被上訴人借款十六萬元？袁志生回答：「有，他不是還給你了嗎？
      」被上訴人稱：「甲○○他說他還給你」。袁志生回答：「還給我？沒有啊。
      哪裡有」等語（見原審卷第十三頁）。上訴人雖抗辯：袁志生為向被上訴人借
      款，所言係為迎合被上訴人云云。然觀之此部份談話內容，僅單純問答，並無
      迎合之情形。復參以上訴人於原審看過此部份譯文及袁志生作證之後，亦僅稱
      ：我與我弟弟間的確有金錢往來云云，其從未言及此部份借款業已清償袁志生
      ，迄提起上訴後，始主張：業已清償袁志生云云。是其此部份抗辯，實難採信
      。至上訴人雖聲請傳喚袁志生就清償部分作證，然袁志生為上訴人之弟，其於
      原審之證詞已有偏頗，參以其於上開譯文已就此部分說明，是本院認無再傳訊
      之必要。
三、綜上所述，被上訴人依據消費借貸之法律關係，請求上訴人應給付十六萬元及自
    九十三年七月十四日至清償日止，按年息百分之五計算之利息，為有理由，應予
    准許。原審據為上訴人敗訴之判決，並無不合，上訴人上訴意旨仍執陳詞指摘原
    判決不當，求予廢棄改判，為無理由，應予駁回。
四、本件事證已臻明確，兩造其餘攻擊防禦方法與舉證，均無礙勝負判斷，爰不一一
    論列，附此敘明。
據上論結，本件上訴為無理由，依民事訴訟法第四百三十六條之一第三項、第四百四
十九條第一項、第七十八條，判決如主文。
中　　　華　　　民　　　國　　九十四　　年　　　七　　　月　　 十九 　　日
                            臺灣花蓮地方法院民事庭
                                審判長法官  陳心弘
                                法　　　官  蘇嫊娟
                                法　　　官  李世華
右為正本係照原本作成。
本判決不得上訴。
中　　　華　　　民　　　國　　九十四　　年　　　七　　　月　　 二十　　 日
　　　　　　　　　　　　　　　　法院書記官　詹益盛
